【裁判字號】    90,上訴,269
【裁判日期】    900614
【裁判案由】    毒品危害防制條例
【裁判全文】
臺灣高等法院臺南分院刑事判決            九十年度上訴字第二六九號     Ｃ
      上  訴  人
      即  被  告  丙  ○  ○
      指定辯護人  本院公設辯護人  乙  ○  ○
右上訴人因毒品危害防制條例案件，不服臺灣台南地方法院八十九年度訴字第七五四
號中華民國八十九年十一月廿七日第一審判決（起訴案號：臺灣台南地方法院檢察署
八十八年度偵字第一二八八九號），提起上訴，本院判決如左：
      主      文
原判決撤銷。
丙○○連續幫助施用第一級毒品，處有期徒刑柒月。扣案海洛因（含袋重）零點陸貳
公克沒收銷燬之。
      事      實
一、丙○○基於幫助施用第一級毒品海洛因之概括犯意，於民國（下同）八十七年五
    月八日十六時許、同年五月十二日十六時許、同年五月十六日十六時許，先後三
    次分別受甲○○之託向綽號「和尚」不詳姓名成年男子購買第一級毒品，前二次
    購買每包價值新台幣（下同）二千元海洛因，最後一次每包價值三千元海洛因，
    並在臺南市○○路良泰藥局前，交付第一級毒品海洛因予甲○○（另案偵查）施
    用。嗣於八十七年五月廿二日廿三時許，在臺南市○○街七五號「吉賽市大樓」
    前，為警查獲，並扣得丙○○所有海洛因一小包（重約○．六二公克）、呼叫器
    二個、吸管及針筒各一支在案。
二、案經臺南縣警察局新化分局報請台灣台南地方法院檢察署檢察官偵查起訴。
      理      由
一、訊之上訴人即被告對於右揭時地交付第一級毒品海洛因三次予甲○○施用之事實
    供承不諱，核與證人甲○○於警訊及原審證述情節相符（詳警卷第八頁、原審卷
    第廿九頁）。次查，本件證人甲○○於原審供承，伊共於前開時間，連續三次交
    付現金予被告前去購買第一級毒品施用等語（詳警卷第八頁）。即被告於警偵訊
    併供承八十七年五月八日、十二日、十六日三次，由甲○○交付二千元或三千元
    予伊，再由伊出面購買海洛因，伊買好了再交予甲○○施用等情（詳警卷第八頁
    、六二二○號偵查卷第五頁反面）。由此觀之，顯見被告係代甲○○購買毒品供
    甲○○施用無訛。又本件被告為警查獲時，經警扣得被告所有第一級毒品海洛因
    含袋重○．六二公克一小包、吸管及針筒各一支在案，其中毒品一小包經送法務
    部調查局鑑定結果，認係海洛因，有該局八十七年六月十八日（八七）0000
    00000號鑑定通知書乙份在卷可稽（詳六二二○號偵查卷第四三頁），參諸
    被告於查獲時在警訊供承其於查獲當日下午亦有施毒品等情，足見被告本身確有
    施用毒品行為。綜上所述，本件顯係被告本身施用毒品而獲得購毒門路，始受甲
    ○○委託幫助購買毒品。事證明確，被告幫助施用毒品犯行，堪以認定。
二、查本件被告係於八十七年五月八日、十二日、十六日為甲○○代購毒品海洛因供
    其施用。然被告行為後，毒品危害防制條例已於八十七年五月廿二日生效施行。
    比較新法毒品危害防制條例第十條第一項規定，與舊法之肅清煙毒品條例第九條
    第一項規定，前者施用第一級毒品海洛因，法定刑為六月以上五年以下有期徒刑
    ，後者法定刑則為三年以上七年以下有期徒刑。比較新舊法規定，以新法有利於
    行為人，依刑法第二條第一項前段規定，本件自應適用裁判時之法律即毒品危害
    防制條例之規定裁判，先予說明。核被告所為，係犯毒品危害防制條例第十條第
    一項幫助施用第一級毒品罪。本件被告三次購買毒品交付甲○○施用，均有向甲
    ○○收取現金再前去購買毒品轉交甲○○，要非無償提供，公訴人起訴認被告係
    無償轉讓毒品予甲○○施用，依前所述，即有不合。惟公訴人起訴基本事實相同
    ，起訴法條應予變更。至被告為幫助施用毒品而持有毒品之低度行為，為幫助施
    用毒品之高度行為所吸收，不另論罪。被告先後三次交付第一級毒品海洛因予甲
    ○○施用，時間緊接，所犯構成要件相同之罪名，顯係基於概括犯意反覆為之，
    應依刑法第五十六條連續犯規定，論以一罪，並加重其刑。又被告代甲○○購買
    毒品，其係幫助甲○○施用毒品，為幫助犯，應依刑法第三十條第二項規定，減
    輕其刑，並依法先加後減其刑。
三、至被告於八十七年五月廿二日為警查獲持有扣案第一級毒品海洛因一小包，已在
    八十七年五月廿二日毒品危害防制條例生效後所為，自應依新法毒品危害防制條
    例規定處斷。而本件被告為警查扣海洛因毒品一小包，被告於警訊供承係供其自
    行施用而持有，並供稱其查獲前最後一次施用毒品時間，為八十七年五月廿二日
    下午六時卅分許，在台南市○○路其所駕駛小客車等情（詳警卷第三頁反面及第
    四頁）。故台灣台南地方法院檢察署檢察官乃於八十七年七月十六日，對被告本
    件施用毒品犯行，以八十七年度聲觀字第二四二號聲請觀察勒戒，並為原審於八
    十七年七月廿三日以八十七年度毒聲字第一八六號裁定移送觀察勒戒，經觀察勒
    戒結果認被告無繼續施用毒品傾向，有台灣台南看守所附設勒戒處所八十七年八
    月十四日所出具南所勒證字第八七四五九號無施用毒品傾向證明書乙份在卷可憑
    （詳六六二○號偵查卷第六一頁）。嗣檢察官乃認被告本件施用毒品行為，業經
    觀察勒戒結果，無施用傾向，而依毒品危害防制條第廿條第二項前段規定，為不
    起訴處分在案，亦有該不起訴處分乙份在卷可佐（詳同上偵查卷第六一頁、六九
    頁）。以此觀之，本件被告為警查獲持有第一級毒品海洛因○．六二公克，此一
    持有毒品犯行，顯已為被告上開施用毒品行為所吸收，自不另論，附此說明。
四、原審以被告轉讓毒品犯行，罪證明確，因予論罪科刑，固非無見。惟查本件係由
    甲○○提供現金予被告，代為購買毒品施用，已如前述。準此，被告所為，顯係
    幫助甲○○施用毒品，原審認被告係無償轉讓毒品予甲○○施用，顯與事實不合
    。被告上訴意旨，指摘原判決不當，為有理由，自應由本院將原判決撤銷改判。
    爰審酌被告品行、犯罪手段、犯後態度等一切情狀，量處如主文第二項所示之刑
    ，以資懲儆。又扣案第一級毒品海洛因○．六二公克（含袋重），確係毒品海洛
    因，已如前述，核屬違禁物，應依毒品危害防制條例第十八條第一項前段沒收並
    銷燬之。至扣案呼叫器二個，尚乏證據顯示係被告供本件犯罪所用之物，不予宣
    告沒收；另針筒及吸管各一支，亦非專供施用毒品之器具，更非被告供本件幫助
    施用毒品犯罪所用之物，均不予宣告沒收，併此敘明。
據上論斷，應依刑事訴訟法第三百六十九條第一項前段、第三百六十四條、第三百條
、第二百九十九條第一項前段，毒品危害防制條例第十條第一項、第十八條第一項前
段，刑法第二條第一項前段、第十一條前段、第五十六條、第三十條第二項，判決如
主文。
本案經檢察官羅清溪到庭執行職務。
中    華    民    國      九十      年      六      月      十四        日
                                  臺灣高等法院臺南分院刑事第五庭
                                      審判長法官  茆    臺    雲
                                            法官  蔡    長    林
                                            法官  董    武    全
右正本證明與原本無異。
不得上訴。
                                      法院書記官  黃    全    忠
中    華    民    國      九十      年      六      月     二十七       日
附錄法條：
毒品危害防制條例第十條第一項：施用第一級毒品者，處六月以上五年以下有期徒刑
                              。


司法院資訊處製作；財團法人民間司法改革基金會備份。
